台灣台中地方法院刑事判決　　　　　　　　　　　　九十一年度訴字第一九九五號
　　公　訴　人　台灣台中地方法院檢察署檢察官
　　被　　　告　甲○○
右列被告因偽造文書等案件，經檢察官提起公訴（九十一年度偵字第一六一六五號）
，本院判決如左：
    主  文
甲○○攜帶兇器竊盜未遂，累犯，處有期徒刑壹年肆月；扣案鐵鉗、十字螺絲起子、
活動式十字螺絲起子各壹支，及Ｔ型起子暨自製Ｔ行起子參支，均沒收。又行使偽造
私文書，足以生損害於他人，累犯，處有期徒刑捌月；如附表編號一所示照片，及如
附表編號二、三所示偽造之署押，均沒收。應執行有期徒刑壹年拾月；扣案鐵鉗、十
字螺絲起子、活動式十字螺絲起子各壹支，Ｔ型起子暨自製Ｔ型起子參支，及如附表
編號一所示照片、如附表編號二、三所示偽造之署押，均沒收。
    事  實
一、甲○○前於民國七十三年、八十年、八十四年、八十五年間先後因竊盜案件，分
    別經法院判處罪刑在案，並因前述於八十五年間所犯竊盜案件，及於八十六年間
    所犯偽造文書等案件，先後經法院各判處有期徒刑三月確定，並定其應執行有期
    徒刑五月確定後，於八十九年一月二十七日執行完畢，詎其猶不知悔改，復另行
    意圖為自己不法之所有，於九十一年八月十九日上午七時十分許，在台中市○區
    ○○路一段八之十一號前，攜帶其所有且客觀上對人之生命、身體具有危險性而
    足供為兇器使用之鐵鉗、十字螺絲起子、活動式十字螺絲起子各一支，及Ｔ型起
    子暨自製Ｔ型起子三支（起訴書誤載為一字起子），先破壞由乙○○使用中而停
    放該處之車號ＡＮ－二八二六號自用小貨車（車主為鄭恆輝）之右側車門鎖進入
    車內，再接續破壞車內啟動鎖（上開毀損部分均未據告訴），而著手竊取上開車
    輛連同其內所存放貨物，惟於尚未啟動之際，即為乙○○當場發現，始未得逞。
    隨即於乙○○上前查問並要求其賠償時，甲○○為圖脫身，復另行起意，因其前
    於九十一年五月間某日，在桃園地區根據跳蚤雜誌所刊登代辦證件之廣告，與一
    自稱「陳先生」之不詳姓名年籍成年男子基於犯意聯絡，以新台幣（下同）二萬
    元之代價，委請該自稱「陳先生」之不詳姓名年籍成年男子，將如附表編號一所
    示甲○○所有照片換貼於照片欄之方式，變造該屬特種文書之林水生所有汽車駕
    駛執照，足以生損害於林水生本人及監理機關對於汽車駕駛執照資料管理之正確
    性，其即冒用林水生之名義，向乙○○出示前開變造之汽車駕駛執照而行使之，
    亦足以生損害於乙○○、林水生及監理機關對於汽車駕駛執照資料管理之正確性
    ，並在乙○○所書立如附表編號二、三所示記載下方簽名欄、同意人欄上，接續
    偽造林水生之署押共二枚，而偽造該表明其上記載林水生之年籍、住址等資料屬
    實，且同意賠償乙○○任何損失之屬私文書之字據一張，再持以交付乙○○而行
    使之，均足以生損害於乙○○及林水生。嗣因乙○○復當場詢問其相關年籍資料
    為何，甲○○均無法正確回答而為乙○○察覺有異，始報警查獲，並當場扣得上
    開為甲○○所有之鐵鉗、十字螺絲起子、活動式十字螺絲起子各一支，Ｔ型起子
    暨自製Ｔ型起子三支（以上均置於皮包內），及上開變造之「林水生」汽車駕駛
    執照、偽造之同意賠償字據各一件。
二、案經乙○○訴由台中市警察局第三分局報請台灣台中地方法院檢察署檢察官偵查
    起訴。
    理  由
一、訊據甲○○已坦承有攜帶扣案鐵鉗、十字螺絲起子、活動式十字螺絲起子各一支
    ，Ｔ型起子暨自製Ｔ型起子三支（以上均置於皮包內）而進入被害人乙○○持有
    之上開車輛，並著手行竊但未得手，及持前揭變造之林水生汽車駕駛執照，向被
    害人乙○○出示冒稱為林水生本人，並偽造林水生署押而填具前述同意賠償之字
    據等事實，核與被害人乙○○於警訊時及偵審中指述之情節相符，已堪認被告此
    部分自白應與事實相符，而就被告著手行竊之物品為何一事，被告雖矢口否認有
    使用上開工具破壞車鎖，欲竊取該車輛暨其內貨物之行為，並辯稱：其發現該車
    輛時，其上車門鎖、車頭鎖等均遭他人破壞，其僅係進入欲竊取車中零錢云云，
    然查，被告供稱所欲竊取之零錢係置於上開車輛手煞車下方附近，並未置於容器
    內，但其上有東西蓋住等語，而證人即被害人乙○○卻結證稱：其車內雖有置放
    零錢約三百元，但係存放於一透明盒子中而擱在駕駛座旁邊座位上，且因該盒內
    並有置放文件資料而擋住零錢，直接目視無法看到零錢等語，核與被告供稱著手
    竊取之零錢存放位置不同，且以被告所稱與被害人乙○○所述情形相互參照，被
    告能否先目視發現車內有零錢始進入車內欲行竊，亦有可疑；況且，若如被告所
    辯稱：係為竊取零錢始進入車內，以該零錢存放位置係在駕駛座旁邊座位（參見
    偵查卷第二十七頁中間照片），十分易於拿取，然而，證人乙○○卻證稱：其目
    睹被告下車時，手上並未拿零錢等語，被告對此亦不否認，已可見被告辯稱僅欲
    竊取車中零錢一事，並非實在，再參以證人乙○○復證稱：因其車上另裝設暗鎖
    ，僅開啟車頭鎖仍無法啟動車輛等語，應堪認被告目的應在竊取上開車輛，因無
    法啟動又見被害人出現始未得逞，其且係以上開工具破壞車門鎖之方式而入內著
    手行竊，自亦已明；此外，被告確有行使前開變造之林水生汽車駕駛執照，及偽
    造如附表編號二、三所示署押而偽造該表明同意賠償之字據等行為，復有該經變
    造之汽車駕駛執照、字據各一張在卷可憑，上開攜帶兇器竊盜未遂之行為，亦有
    扣案鐵鉗、十字螺絲起子、活動式十字螺絲起子各一支，Ｔ型起子暨自製Ｔ型起
    子三支，連同現場車輛、行竊工具等照片共六張及現場圖一份可資佐證，本案事
    證已臻明確，被告上開犯行，洵堪認定。
二、查被告攜帶之扣案鐵鉗、十字螺絲起子、活動式十字螺絲起子各一支，Ｔ型起子
    暨自製Ｔ型起子三支，均屬鐵器性質而有相當重量，且其中鐵鉗、十字螺絲起子
    、活動式十字螺絲起子、Ｔ型起子、自製Ｔ型起子等物前端均尖銳，有該物品照
    片在卷可參，並經本院當庭勘驗屬實，客觀上自足以對人之生命、身體、安全構
    成威脅，被告攜帶此屬兇器之物品而為竊盜行為，並已破壞車門鎖等並進入車內
    而著手，因無法啟動前即為被害人乙○○發覺而未得逞，及其另行起意變造前開
    林水生所有屬特種文書之汽車駕駛執照，再據以出示與被害人乙○○，以冒用林
    水生名義，自足以生損害於林水生、乙○○及監理機關對於汽車駕駛執照資料管
    理之正確性，其且以此方式而偽造如附表編號二、三所士林水生之署押，而偽造
    表明為林水生本人且同意賠償之屬私文書之字據，核其所為，係犯刑法第三百二
    十一條第二項、第一項第三款之加重竊盜未遂罪，及同法第二百十六條、第二百
    十二條、第二百十條之行使變造特種文書、行使偽造私文書罪。被告攜帶兇器並
    已進入車內開啟車頭鎖等而著手為竊盜犯罪之實施，係因被害人乙○○發覺始不
    遂，為未遂犯，並依刑法第二十六條前段規定減輕其刑。另被告就前開變造林水
    生汽車駕駛執照之行為，與該自稱「陳先生」之不詳姓名年籍成年男子間有犯意
    聯絡、行為分擔，為共同正犯。被告偽造如附表編號二、三所示署押之行為，為
    偽造該同意賠償字據（私文書）之部分行為，爰不另論偽造署押罪；另其變造屬
    特種文書之汽車駕駛執照、偽造屬私文書之同意賠償字據後據以行使，其各該變
    造、偽造之低度行為，均分別為行使之高度行為所吸收，亦不另論罪。被告冒用
    林水生名義而行使偽造之同意賠償字據之私文書，並以行使變造屬特種文書之汽
    車駕駛執照方法取信於被害人乙○○，其上開行使變造特種文書、行使偽造私文
    書間，彼此有方法、目的之牽連關係，為牽連犯，應從一重之行使偽造私文書罪
    論處。公訴意旨認被告係以一行為，同時行使上開變造之汽車駕駛執照及偽造之
    同意賠償字據而觸犯二罪名，為想像競合犯，然如前述，被告係先以行使變造汽
    車駕駛執照之方式取信被害人乙○○後，再偽造而行使該屬私文書之同意賠償字
    據，業據被害人乙○○指訴在卷，此二者並非以同一行使行為，應屬牽連犯，公
    訴人認係想像競合犯，容有未洽。被告攜帶兇器竊取被害人乙○○所有車輛未遂
    後，係另行起意而為上述行使偽造私文書行為，已如前述，其所犯加重竊盜未遂
    、行使偽造私文書二罪間，犯意各別，罪名不同，應分論併罰而併執行之。被告
    前於八十五年間因犯竊盜案件，及於八十六年間因犯偽造文書等案件，先後經法
    院各判處有期徒刑三月確定，並定其應執行有期徒五月確定後，於八十九年一月
    二十七日執行完畢，有台灣高等法院被告全國前案紀錄表、台灣台中地方法院檢
    察署刑案資料查註紀錄表各一件可查，其於受有期徒刑之執行完畢後，五年內再
    分別犯本件有期徒刑以上之罪，均為累犯，應各依刑法第四十七條規定，加重其
    刑，被告所犯上開竊盜部分，有前述刑罰加重、減輕事由，應先加後減之。爰分
    別審酌被告前多次因竊盜、偽造文書等案件經法院判處罪刑並確定在案，有台灣
    高等法院被告全國前案紀錄表、台灣台中地方法院檢察署刑案資料查註紀錄表各
    一件可按，素行非佳，且關於本案加重竊盜未遂犯行部分，其前已多次犯竊盜案
    件經法院分別判處罪刑確定在案，猶不知悔悟再為本案犯行，對所欲行竊之物品
    、情節亦未能坦承而為避重就輕之詞，犯後態度非佳，關於行使偽造私文書犯行
    部分，則已坦承犯行，犯罪情節、手段尚非嚴重，及其犯罪動機、目的、各該犯
    罪所生之損害等一切情狀，分別量處如主文所示之刑，並定其應執行刑。又公訴
    人雖以被告前曾多次犯竊盜罪，先後執行完畢，仍一再犯案，顯有竊盜習慣，併
    聲請依法宣告刑前強制工作，以止其惡習之部分，觀諸被告固分別於七十三年、
    八十年、八十四年、八十五年間均因竊盜案件，分別經法院判處罪刑在案，有台
    灣高等法院被告全國前案紀錄表、台灣台中地方法院檢察署刑案資料查註紀錄表
    各一件可參，然其間仍間隔相當時日，且前於八十五年間所犯竊盜，與本案竊盜
    犯行又已相隔五年餘，被告復自承平日係以駕駛大貨車維生，有從事正當工作，
    尚難認其以犯竊盜罪為習慣，爰不併為強制工作之諭知，附此敘明。
三、末以，扣案鐵鉗、十字螺絲起子、活動式十字螺絲起子各一支，Ｔ型起子暨自製
    Ｔ型起子三支，業據被告供承為其所有，且此均係供被告為上開加重竊盜行為所
    用之物，亦如前述，應依刑法第三十八條第一項第二款規定，併予宣告沒收；另
    扣案被害人林水生所有汽車駕駛執照照片欄上所換貼被告照片一枚，係被告所有
    而供其犯罪所用之物，業據其自承在卷，應依刑法第三十八條第一項第二款規定
    ，宣告沒收；如附表編號二、三所示偽造署押，則應依刑法第二百十九條規定，
    併予宣告沒收。
據上論斷，應依刑事訴訟法第二百九十九條第一項前段，刑法第三百二十一條第二項
、第一項第三款、第二百十六條、第二百十條、第二百十二條、第二十六條前段、第
五十五條、第五十一條第五款、第四十七條、第三十八條第一項第二款、第二百十九
條，罰金罰鍰提高標準條例第一條前段，判決如主文。
中      華      民      國    九十一    年      十      月     十一     日
                              臺洌臺中地方法院刑事第一庭
                                法  官  林  麗  真
右正本證明與原本無異。
如不服本判決，應於送達後十日內向本院提出上訴狀（須附繕本），上訴於台灣高等
法院台中分院。
                                書記官
中      華      民      國    九十一    年      十      月     十一     日
附錄本案論罪科刑法條全文：
中華民國刑法第三百二十一條
犯竊盜罪而有左列情形之一者，處六月以上、五年以下有期徒刑：
一  於夜間侵入住宅或有人居住之建築物、船艦或隱匿其內而犯之者。
二  毀越門扇、牆垣或其他安全設備而犯之者。
三  攜帶兇器而犯之者。
四  結夥三人以上而犯之者。
五  乘火災、水災或其他災害之際而犯之者。
六  在車站或埠頭而犯之者。
前項之未遂犯罰之。
中華民國刑法第二百一十六條
 (行使偽造變造或登載不實之文書罪)
行使第二百十條至第二百十五條之文書者，依偽造、變造文書或登載不實
事項或使登載不實事項之規定處斷。
中華民國刑法第二百一十條
 (偽造變造私文書罪)
偽造、變造私文書，足以生損害於公眾或他人者，處五年以下有期徒刑。
中華民國刑法第二百一十二條
 (偽造變造特種文書罪)
偽造、變造護照、旅券、免許證、特許證及關於品行、能力服務或其他相
類之證書、介紹書，足以生損害於公眾或他人者，處一年以下有期徒刑、
拘役或三百元以下罰金。
附表：
┌──┬─────────────────┬──────────────┐
│編號│  應  沒  收  之  物              │      沒  收  法  條        │
├──┼─────────────────┼──────────────┤
│一  │變造林水生汽車駕駛執照上之甲○○照│      刑法第三十八條第一項  │
│    │片一張                            │      第二款                │
├──┼─────────────────┼──────────────┤
│二  │乙○○所書立記載林水生年籍資料、住│      刑法第二百十九條      │
│    │址下方之簽名欄上林水生之署押一枚。│                            │
│    │                                  │                            │
├──┼─────────────────┼──────────────┤
│三  │乙○○所書立記載「若有任何損失，願│      刑法第二百十九條      │
│    │負法律民事賠償責任，無任何異議」下│                            │
│    │方之同意人欄林水生署押一枚。      │                            │
└──┴─────────────────┴──────────────┘
